【裁判字號】    98,易,448
【裁判日期】    980710
【裁判案由】    詐欺
【裁判全文】
臺灣桃園地方法院刑事判決               98年度易字第448號
公  訴  人  臺灣桃園地方法院檢察署檢察官
被      告  甲○○
                      號3樓
上列被告因詐欺案件，經檢察官提起公訴（98年度偵緝字第169
、265 、266 、267 號），被告於準備程序進行中就被訴事實為
有罪之陳述，經本院合議庭裁定由受命法官獨任行簡式審判程序
審理，本院判決如下：
    主  文
甲○○幫助意圖為自己不法之所有，以詐術使人將本人之物交付
，處有期徒刑貳月，如易科罰金，以新臺幣壹仟元折算壹日。
    事  實
一、甲○○明知將自己帳戶供作他人使用成為人頭帳戶，依一般
    社會生活之通常經驗，本可得預見其交付存摺等帳戶資料可
    能幫助不法犯罪集團隱匿詐欺所得之財物，致使被害人及警
    方追查無門，竟仍不違其本意，基於幫助詐欺之犯意，於民
    國於96年間，將其所有之中華郵政股份有限公司桃園民安郵
    局申辦帳號00000000000000000 號帳戶（下稱郵局帳戶）、
    臺灣中小企業銀行東桃園分行申辦帳號00000000000 號帳戶
    （下稱臺企銀帳戶）、第一商業銀行桃園分行申辦帳號0000
    0000000 號帳戶（下稱第一銀行帳戶）之存摺、提款卡及密
    碼，以新臺幣 (下同）1 萬元之代價，出售予該真實姓名不
    詳之人做為犯罪工具。嗣由該姓名年籍不詳之人所屬之詐欺
    集團，意圖為自己不法之所有，於附表所示之時間、方式，
    詐騙附表所示之人，使附表所示之人陷於錯誤，因而匯款如
    附表所示之金額至附表所示甲○○所有之帳戶內。嗣丁○○
    、丙○○、戊○○及乙○○發覺受騙而報警循線查獲。
二、案經桃園縣政府警察局龜山分局、大園分局報告暨乙○○訴
    請臺北市政府警察局大同分局報請臺灣士林地方法院檢察署
    檢察官呈請臺灣高等法院檢察署檢察長令轉臺灣桃園地方法
    院檢察署檢察官偵查起訴。本院合議庭依被告於準備程序中
    就被訴事實為有罪之陳述，裁定由受命法官獨任進行簡式審
    判程序。
    理  由
一、本件被告甲○○所犯並非死刑、無期徒刑、最輕本刑為3 年
    以上有期徒刑之罪或高等法院管轄第一審案件，而於準備程
    序進行中，被告就被訴事實為有罪之陳述，經告知簡式審判
    程序之旨，並聽取檢察官、被告之意見後，裁定進行簡式審
    判程序，核先敘明。
二、認定事實所憑之證據及理由：
  (一)上揭犯罪事實，業據被告甲○○於警詢、偵訊、本院準備程
    序及審理時均供承不諱，核與證人丁○○於警詢及本院準備
    程序之證詞、丙○○、戊○○及乙○○於警詢之證詞相符，
    此外復有匯款明細表、被告所有上開帳戶之開戶基本資料、
    歷史交易明細資料在卷可參，足認被告上開自白與事實相符
    ，堪予採信。
  (二)綜上，本件事證明確，被告犯行已堪認定，自應依法論科。
三、論罪科刑之依據：
    按幫助犯之成立，主觀上行為人須有幫助故意，客觀上須有
    幫助行為，意即需對於犯罪與正犯有共同之認識，而以幫助
    之意思，對於正犯資以助力，而未參與實施犯罪之行為者而
    言（參照最高法院75年度臺上字第1509號、88年度臺上字第
    1270號判決意旨）。核被告將其郵局及銀行帳戶之提款卡與
    存摺交予詐騙集團成員作為詐騙財物之用，被告顯係基於幫
    助他人詐欺財物之犯意，且所為提供銀行帳戶予他人之行為
    ，亦屬刑法詐欺罪構成要件以外之行為，其既以幫助他人詐
    欺之意思而參與犯罪構成要件以外之行為，係犯刑法第30條
    第1 項前段、刑法第339 條第1 項之幫助詐欺罪，並依刑法
    第30條第2 項之規定減輕其刑。被告提供上揭帳戶予不詳詐
    欺集團成員，幫助渠等詐欺被害人丁○○、丙○○、戊○○
    及乙○○之犯行，侵害該等被害人之財產法益，係1 行為觸
    犯數罪名，為想像競合犯之裁判上一罪關係，應依刑法第55
    條之想像競合犯規定從一重論以幫助詐欺取財罪。爰審酌被
    告任意提供郵局及銀行帳戶之提款卡與存摺予他人使用，造
    成犯罪偵查困難，幕後犯罪人得以逍遙法外，致使此類犯罪
    手法層出不窮，嚴重危害交易秩序與社會治安，及其犯後坦
    承犯行等一切情狀，量處如主文所示之刑，並依刑法第41條
    第1 項前段，諭知易科罰金之折算標準。另被告甲○○所交
    付該詐騙集團使用前開帳戶之存摺、提款卡等物，雖係其提
    供充為幫助正犯所用之物，惟存摺、提款卡依郵局、銀行與
    客戶之契約，係由郵局、銀行提供予客戶使用，客戶結清帳
    戶時須將存摺及提款卡繳回，而客戶如有留存存摺必要時，
    則由郵局、銀行於該存摺註記作廢等字樣後，客戶始得留存
    等情觀之，於郵局、銀行尚未作廢前，其所有權應仍屬郵局
    、銀行所有。是本件未扣案之前開帳戶存摺及提款卡，未經
    中華郵政股份有限公司桃園民安郵局、臺灣中小企業銀行東
    桃園分行及第一商業銀行桃園分行銷戶並同意交與被告留存
    前，依上揭說明，尚不得認屬被告所有，爰不另為沒收之宣
    告，附此敘明。
四、據上論斷，應依刑事訴訟法第273 條之1 第1 項、第299 條
    第1 項前段，刑法第339 條第1 項、第30條第1 項前段、第
    2 項、第41條第1 項前段，刑法施行法第1 條之1 第1 項、
    第2 項前段，判決如主文。
本案經檢察官施昱廷到庭執行職務。
中    華    民    國    98    年    7     月    10    日
                  刑事第六庭    法  官  宣玉華
以上正本證明與原本無異。
如不服本判決應於收受判決後10日內向本院提出上訴書狀，並應
敘述具體理由。其未敘述上訴理由者，應於上訴期間屆滿後20日
內向本院補提理由書 (均須按他造當事人之人數附繕本)「 切勿
逕送上級法院」。
                                書記官  陳育萱
中    華    民    國    98    年    7     月    10    日
附錄：本案論罪科刑法條全文
中華民國刑法第339條
（普通詐欺罪）
意圖為自己或第三人不法之所有，以詐術使人將本人或第三人之
物交付者，處5 年以下有期徒刑、拘役或科或併科1 千元以下罰
金。
以前項方法得財產上不法之利益或使第三人得之者，亦同。
前二項之未遂犯罰之。
附表：
┌──┬───┬─────┬──────┬────────┐
│編號│被害人│遭詐騙時間│ 遭詐騙方式 │ 遭詐騙金額     │
│    │      │          │            │（單位：新臺幣）│
├──┼───┼─────┼──────┼────────┤
│ 一 │丁○○│民國97年1 │以電話佯稱東│因而於同日晚間9 │
│    │      │月15日晚間│森購物員工，│時48分許，匯款2 │
│    │      │9時許     │以手續錯誤，│萬9989元至被告上│
│    │      │          │而使每月均需│開郵局帳戶；於同│
│    │      │          │扣款為由    │日晚間10時41分及│
│    │      │          │            │43分許，存款8萬 │
│    │      │          │            │元及2萬元至被告 │
│    │      │          │            │上開第一銀行帳戶│
│    │      │          │            │（帳號：00000000│
│    │      │          │            │076號）。       │
├──┼───┼─────┼──────┼────────┤
│ 二 │丙○○│民國97年1 │以電話佯稱東│因而於同日晚間9 │
│    │      │月15日晚間│森購物員工，│時9分、30分許， │
│    │      │9時許     │以誤設分期付│匯款2萬9989元及 │
│    │      │          │款為由      │1萬2569元至被告 │
│    │      │          │            │上開郵局帳戶（帳│
│    │      │          │            │號：000000000000│
│    │      │          │            │2666號）。      │
├──┼───┼─────┼──────┼────────┤
│ 三 │戊○○│民國97年1 │以援交為由，│因而於當日晚間10│
│    │      │月15日晚間│向其佯稱需確│時11分、11時18分│
│    │      │7時許     │認身份是否為│，存入現金3400元│
│    │      │          │警察        │以及3000元至被告│
│    │      │          │            │上開第一銀行帳戶│
│    │      │          │            │（帳號：00000000│
│    │      │          │            │076號）。       │
├──┼───┼─────┼──────┼────────┤
│ 四 │乙○○│民國97年1 │以電話佯稱先│因而於同日晚間8 │
│    │      │月15日晚間│前購物時，誤│時8分匯款1萬2632│
│    │      │          │設分期付款  │至被告上開臺企銀│
│    │      │          │            │帳戶（帳號：3136│
│    │      │          │            │0000000號）。   │
└──┴───┴─────┴──────┴────────┘


司法院資訊處製作；財團法人民間司法改革基金會備份。
